【裁判字號】    92,上易,2192
【裁判日期】    920829
【裁判案由】    傷害
【裁判全文】
臺灣高等法院刑事判決                          九十二年度上易字第二一九二號
    上  訴  人
    即  被  告  乙○○
    選任辯護人  許巍騰律師
                李怡卿律師
右上訴人因傷害案件，不服臺灣桃園地方法院九十一年度易字第一三五三號，中華民
國九十二年六月十六日第一審判決（檢察官起訴案號：臺灣桃園地方法院檢察署九十
一年度偵字第五八六四號）提起上訴，本院判決如左：
    主  文
原判決撤銷。
乙○○教唆傷害人之身體，處有期徒刑捌月。
    事  實
一、乙○○之母親黃林燕卿於八十八年間在桃園縣龜山鄉○○段之土地與其他地主交
    由某建商合建房屋，甲○○則為該建商之承包商，因該建商積欠甲○○工程款，
    甲○○乃將所興建之房屋上鎖，不讓包含乙○○母親等地主將所分得之房屋（即
    桃園縣龜山鄉○○路七五號五樓、六樓，登記為黃林燕卿及乙○○弟黃雲翰之名
    義）委託銷售，致乙○○與甲○○為此事而互有怨懟，其間，乙○○於九十年十
    月六日與甲○○在前述工地見面時對此事再生爭執，竟出手毆打甲○○二拳（是
    否成傷未據甲○○說明，且亦未據告訴）。其後因該糾紛遲遲未解決，更使乙○
    ○心生不滿。嗣於同月十九日下午因甲○○又將前開房屋換鎖，致乙○○等委託
    之仲介公司人員無法帶人看屋，乃以其持用之0000000000號行動電話
    （登記其前妻李永潔名義）撥打甲○○持用之0000000000號行動電話
    理論，雙方發生口角後，相約當日晚間至甲○○位於桃園縣蘆竹鄉南興村九鄰河
    底五四之一八號住處談判。惟乙○○竟基於普通傷害之犯意聯絡，將上情告知年
    約三十歲、姓名不詳綽號為「元龍」之男子，並教唆「元龍」於當晚九時許帶人
    前去教訓（傷害）甲○○。當晚九時許「元龍」即率領一批年紀均為二十餘歲之
    不詳姓名男子十餘人，分持刀、棒等兇器，至甲○○住處尋找陳某未獲，嗣在鄰
    右即甲○○之弟陳百欽位於同鄰河底五四之一七號住處尋獲甲○○，其中約四、
    五名持刀進入陳百欽家中，欲將甲○○押出，混亂中，其中一名持刀砍傷甲○○
    之頸部一刀後，該四、五名男子以衣服將甲○○之頭部蓋住，帶出屋外路旁與其
    餘之人碰面，並由在場之一名不詳姓名之男子先持球棒毆打甲○○左腿膝蓋處，
    復持刀沿甲○○左腿膝蓋下方劃至足踝上方，致甲○○受有右頸穿剌傷十一ｘ一
    ｘ○．七公分、左膝開放性骨折併裂傷十八ｘ七ｘ二公分、脛骨平台部分髖韌帶
    斷裂、左耳撕裂傷三ｘ○．五公分等傷害，其後「元龍」及該群男子隨即離去。
二、案經被害人甲○○訴由桃園縣警察局大園分局報請臺灣桃園地方法院檢察署檢察
    官偵查起訴。
    理  由
一、訊據上訴人即被告乙○○對於其母黃林燕卿係地主，與建商合建房屋後，建商積
    欠下包即被害人甲○○工程款，被害人卻將地主應分得之房屋上鎖，致難以委託
    仲介人員順利銷售，雙方迭有爭執，被告並曾出拳毆擊被害人等情，已坦承不諱
    ，核與被害人指訴情節相符，並有被告家人分得合建房屋之建物所有權狀影本在
    案可參。
二、被告雖矢口否認有唆使綽號「元龍」之人帶人「修理」被害人之行為，辯稱伊僅
    單純約同「元龍」同往被害人住處談判，各電話通聯紀錄足以顯示伊係將被害人
    打傷被害人非伊所事先能預見，此事固因伊而起，伊願負民事賠償責任，但不應
    課伊刑責云云。惟查：
  (一)案發當晚九時許被害人係在證人即其弟陳百欽位於桃園縣蘆竹鄉南興村九鄰河底
    五四之一七號住處與陳百欽、堂兄陳朝永聊天，突遭四、五名年齡不詳男子持刀
    闖入，欲將被害人押出，被害人往二樓逃逸混亂之際，為其中一名男子持刀砍傷
    頸部一刀後，該等男子旋以衣服將被害人之頭部蓋住，帶出屋外路旁與其餘之人
    碰面，並為在場之一名男子先後持球棒毆打其左腿膝蓋處及持刀沿左腿膝蓋下方
    劃至足踝上方，致受有如事實欄第一項所示之傷害，其後該群男子隨即離去等情
    ，業據被害人及證人陳百欽、陳朝永分別於警、偵訊指述綦詳（偵卷六至一○、
    五六、五七、七四、七五頁），復有敏盛綜合醫院診斷證明書、案發後現場照片
    六張、被害人所受傷勢之勘驗筆錄及照片四張在卷可資佐證（偵卷一四、三四、
    三四、六六、六七頁），足見被害人確有遭人仇傷之情，否則何以不由分說即遭
    多人圍傷？
  (二)被害人係因將前開房屋換鎖，致房屋仲介公司人員無法帶人看屋，被告遂以其持
    用之0000000000號行動電話（登記其前妻李永潔名義）撥打被害人之
    0000000000號行動電話理論，雙方發生口角後，相約當日晚間至被害
    人位於桃園縣蘆竹鄉南興村九鄰河底五四之一八號住處談判，為被告所不諱言，
    可見其確有與被害人滋生閒隙，且有新仇舊恨之情。
  (三)衡以被告與被害人口角時，「元龍」適好在場，被告即告知「元龍」上開情事，
    「元龍」即告知願意在晚上陪同赴約，被告乃告以告訴人之住址等情，復迭據被
    告於警訊、偵訊（偵卷三、四四三、四四頁）及歷審中坦承不諱，足見「元龍」
    頗有挺身為被告出面解決爭端之意，被告亦確有將事委請「元龍」擺平之意。
  (四)參以被告自稱：伊與「元龍」並非熟識，僅係案發前半年內，伊叫過「元龍」之
    應召站小姐六次而已，案發後「元龍」即避不見面，不知「元龍」之真實姓名、
    年籍及住所，僅知行動電話號碼為0000000000號等語。是衡諸常情，
    「元龍」如非受被告所重託，焉有可能連夜帶領大批人員尋出被害人，並加以傷
    害之理？
  (五)另依被告前述0000000000號行動電話案發當日之通聯記錄顯示，被告
    自同晚七時十二分許至九時二十二分許之二小時內，與「元龍」之前述0000
    000000號行動電話相互通話計有十二次之多，而收發訊號基地位置自台北
    縣鶯歌鎮，經桃園縣龜山鄉、桃園市，於九時二十分許確在被害人住處附近之蘆
    竹鄉等情，亦有前開通聯紀錄、前述鄉鎮市地圖附卷可稽（偵卷九四至九八頁）
    。可見其二人當晚電話不斷連繫，絕非單純示知行進路線，而係頻頻了解進度，
    否則不致如此！從而，被告辯稱：「其不知元龍帶人行兇」一節，顯係推卸之詞
    ，不足採信。
  (六)至於被害人自第二次警訊至原審時固指稱「伊被押出屋外，係被告持球棒打伊膝
    蓋及持刀劃傷左腿」云云，為被告所堅決否認。衡以：
    1.被害人於案發之翌日警方製作第一次筆錄時稱：「：：將我押至屋外持衣服蓋
      後，他們就用衣服蓋我的頭，不分晴（青）紅皂白就開始，自始至終均沒有說
      過一句話。：：（來行兇的人有沒有你認識的？）沒有，我頭被衣服蓋住，根
      本看不到。」等語（偵卷七頁）。依案重初供之經驗法則，第一次警訊筆錄係
      案發後翌日所製作，記憶應較清晰，且被害人於案發前十餘日前，已曾在工地
      為被告所毆打，加以被告在案發當日下午，又在電話中發生口角，則案發時果
      係被告親自持刀棍傷害被害人，被害人當無不知，豈有未告知警員，反而稱「
      頭被衣服蓋住根本看不到」之理？
    2.再就被害人被押出屋外時，曾被以衣服蓋住頭部之情形以言，對方此舉之目的
      ，顯然在避免被害人看見屋外等候者之臉。是被告果係在屋外等候，並親自下
      手行兇，其又如何會於行兇前，將被害人「罩在頭上之衣服掀起，讓告訴人看
      到係其行兇」？
    3.況且，告訴人於警訊中指稱案發時間係「二十一時」許，於偵訊時稱：「係晚
      上九時至九時二十分許」。惟被告及「元龍」之行動電話於當晚「九時至九時
      二十三分止」計通話七次，其中最後二次行動電話通聯收發訊號基地位置方在
      桃園縣蘆竹鄉（進入被害人住處附近），其時間分別係晚上九時十九分及二十
      三分，此亦有前述通聯記錄可稽。是被告如係與「元龍」等人一同在場者，其
      二人自無以電話聯繫之必要。綜上，告訴人指稱「被告在場並親自下手」云云
      ，尚不足採信。惟此並不影響被告唆使「元龍」帶人行兇犯行等事實之認定，
      併此說明。
  (七)綜合上述，被告係與被害人素有怨隙，乃教唆原不相干之「元龍」，帶領徒眾將
    被害人毆傷，不容被告空言狡展，所辯各節，要係畏罪諉卸之詞，尚無可採，其
    犯行可以認定。
三、核被告之行為，應成立刑法第二十九條、第二百七十七條第一項之教唆傷害罪。
    公訴人認被告係與「元龍」及其一干徒眾成立刑法第二十八條之共同正犯，惟查
    無其間如何謀議共同行事、分工合作之情，自僅能論以教唆犯，此部分起訴法條
    應予變更，允宜敘明。至於被害人之代理人在原審雖主張被告所涉者應屬刑法重
    傷害未遂罪，惟被告與被害人間固有前述嫌隙存在，但尚非深仇大恨，且衡以「
    元龍」帶領之徒眾有十餘名之多，若彼等真有欲致被害人重傷害之意，原屬輕而
    易舉，觀之被害人受傷部位均集中於左腿，顯見其等僅具教訓之意味，況且，案
    發時被告並未在場下手，已如前述，縱認下手者可以預見其行為有致被害人受重
    傷害之結果，而仍為之，亦無積極證據證明係被告唆使下此重手或就此重傷害結
    果有所預見。故該被害人代理人之主張，尚非可採，附此說明。
四、原審予以論罪科刑，固非無見，惟原判決認被告係共同正犯，尚非允洽。被告猶
    執陳詞，空言否認犯罪，提起上訴，雖無理由，但原判決既有可議，尚難維持，
    應由本院予以撤銷改判。爰審酌被害人不直接對建商求償，而找地主麻煩，致被
    告之母、弟房屋銷售受阻，刺激被告及被告犯罪之動機、目的、被害人所受之傷
    害極為嚴重、被告唆使「元龍」等人夜間糾眾執械行兇，嚴重危害治安，惡性非
    輕，暨其犯罪後之態度等一切情狀，量處如主文所示之刑，以示懲儆。
據上論斷，應依刑事訴訟法第三百六十九條第一項前段、第三百六十四條、第二百九
十九條第一項前段、第三百條，刑法第二百七十七條第一項、第二十九條，罰金罰鍰
提高標準條例第一條前段，判決如主文。
本案經檢察官邱美育到庭執行職務。
中      華      民      國    九十二    年      八      月    二十九    日
                              臺灣高等法院刑事第十四庭
                                  審判長法  官  陳  祐  輔
                                        法  官  陳  國  文
                                        法  官  洪  昌  宏
右正本證明與原本無異。
不得上訴。
                                        書記官  廖  月  女
中      華      民      國    九十二    年      九      月      二      日
附錄：本案論罪科刑法條全文
中華民國刑法第二百七十七條
 (普通傷害罪)
傷害人之身體或健康者，處三年以下有期徒刑、拘役或一千元以下罰金。
犯前項之罪因而致人於死者，處無期徒刑或七年以上有期徒刑；致重傷者，處三年以
上十年以下有期徒刑。


司法院資訊處製作；財團法人民間司法改革基金會備份。
